臺灣高等法院高雄分院刑事判決　　　　 94年度上訴字第134號
上　訴　人
即　被　告　乙○○
上列上訴人因公共危險案件，不服臺灣高雄地方法院93年度訴字
第2370號中華民國93年12月17日第一審判決（起訴案號：臺灣高
雄地方法院檢察署93年度偵字第12240 號），提起上訴，本院判
決如下：
     主  文
原判決撤銷。
乙○○放火燒燬他人所有之自用小客車，致生公共危險，處有期
徒刑壹年陸月。
     事  實
一、乙○○明知高雄市前鎮區○○○路162 巷48號前方對面空地
    係一小型公園，公園周圍停放有車輛及擺放物品，如放火燃
    燒汽車可能延燒其他車輛、建築物物品並危及路過之行人，
    而有致生公共危險之可能，於民國93年6 月16日2 時19分許
    ，見甲○○所有之車牌號碼YH-8163 號之自用小客車停放在
    高雄市前鎮區○○○路162 巷48號對面（沿公園周圍停放）
    ，竟因心情不佳，而基於放火燒燬甲○○所有汽車之犯意，
    乘夜深四周無人之際，行走至上開自小客車車旁邊，於上開
    自小客車車頭前下方放置1 包內裝有非屬汽油類，係一般可
    燃物之塑膠袋，以不明之方式將之點燃，手放火行為後，
    隨即離開現場。嗣該塑膠袋經引燃後起火燃燒，復繼續擴散
    而延燒至上開自小客車，由上開自小客車車頭下方起火燃燒
    後向上沿燒，致車前頭保險桿、車頭外殼、車頭引擎等被燒
    燬，造成上開自小客車毀損不堪用，足以生損害於甲○○，
    而有延燒附近車輛、物品及建築物並危及路過行人之可能，
    致生公共危險。幸經不詳姓名年籍之人察覺該處起火燃燒，
    報案通知高雄市政府消防局派員前往搶救，始將火勢撲滅，
    災情未擴大，然上開自小客車已因遭火燃燒而喪失效用。經
    警方調閱設置於高雄市前鎮區○○○路162 巷之監視錄影資
    料後，始循線查獲上情，嗣於同日3 時30分在乙○○位於高
    雄市前鎮區○○○路162 巷36號查獲乙○○。
二、案經高雄市政府警察局前鎮分局報請臺灣高雄地方法院檢察
    署檢察官偵查起訴。
    理  由
一、訊據上訴人即被告乙○○對於其有於前揭時地行走至上開自
    小客車車旁邊，於上開自小客車保險桿下方放置1 包塑膠袋
    ，隨後不久該處即起火燃燒1 節，供承不諱，惟否認有上開
    犯行，辯稱：其所放置該處之塑膠袋係原放置在其家門口之
    垃圾，其僅係將之丟棄在上開自小客車下方，上開自小客車
    停放處附近有座金爐，可能係金爐燃燒金紙造成起火，其並
    未放火云云。
二、惟查：
  (一)車牌號碼YH-8163 號之自用小客車係被害人甲○○所有；93
    年6 月16日2 時19分許時，上開自小客車係停放在高雄市前
    鎮區○○○路162 巷48號前方，該處約不遠處有座金爐，該
    48 號 前方對面空地係一小型公園，公園周圍停放有車輛及
    擺放物品等情，為被告所不否認，且經證人即被害人甲○○
    證稱綦詳，又有車號查詢汽車車籍資料1 份及現場照片等幀
    （見警卷、偵查卷、原審法院卷）在卷可稽，堪認屬實。
  (二)又被告於93年6 月16日2 時19分許，手持1 包塑膠袋行走至
    車牌號碼YH-8163 號之自用小客車停放處與金爐間，將該包
    塑膠袋放置該車車頭前下方，並進入該車下方，停留約19秒
    後始離開該處（依監視器之畫面，係2 時19分23秒進入，2
    時19分42秒出來，見偵查卷第19頁至25頁），手中已無該袋
    塑膠袋，隨後不久該處即起火燃燒，復繼續擴散而延燒至上
    開自小客車，於該期間該處均無其他人車經過1 節，為被告
    供承在卷，並於偵查中經檢察官勘驗設置於高雄市前鎮區○
    ○○路162 巷之監視錄影設備所攝得之光碟片，製有勘驗筆
    錄1份 在卷可稽（見偵查卷第29頁），又於原審法院審理中
    再當庭播放當時監視錄影設備所攝得之光碟片，有原審法院
    審理筆錄在卷可佐（見原審法院93年11月23日審理筆錄），
    復有上開監視錄影資料翻拍照片及現場照片等附卷可參，均
    為被告所不爭執，足認被告持不明物品1 袋放置在該車車前
    後未久，該處即起火燃燒1 節，洵堪認定。
  (三)本件火災之起火點，經高雄市政府消防局派員勘查現場燃燒
    狀況後發現，車牌號碼YH-8163 號之自小客車被燒損前半部
    ，該車車頭外殼金屬經燃燒氧化程度比引擎室嚴重，及車頭
    前塑膠保險桿全部燒燬最嚴重跡象，及該車車頭下方留有經
    燃燒後層疊紙質碳化殘跡，係由該車頭下方起火燃燒，其他
    未發現燃燒起火點，研判起火處係位在高雄市前鎮區○○○
    路162 巷48號前方之當時停放該處之車牌號碼YH-8163 號自
    小客車車頭下方，即置於該處之1 袋可燃物附近，且起火點
    附近未檢出汽油類促燃劑成分，起火後火舌由該車車頭下方
    向上沿燒；再由監視錄影所錄之車牌號碼YH-8163 號自小客
    車起火前後畫面，未有爆炸或促燃劑閃燃發出火光現象，故
    係一般性燃燒，與起火點附近採證未檢出汽油類促燃劑成分
    燃燒現象吻合；又以點火方式引燃該車下方之該袋可燃物起
    火後，沿燒至該車車頭塑膠製保險桿燃燒所需時間與「一般
    火災燃燒時間與溫度關係圖」時間相吻合；又該車靜止多時
    ，並無自燃條件，故起火原因為人為引燃車牌號碼YH-8163
    號自小客車車頭下方之該袋可燃物，縱火後沿燒該車車頭塑
    膠製保險桿造成本次火災等情，此有高雄市政府警察局前鎮
    分局93年8 月9 日高市警前分3 字第15795 號函送高雄市政
    府消防局火災原因調查報告書及現場照片在卷足憑（見偵查
    卷第30至56頁）。
  (四)證人甲○○證稱：93年6 月15日18時30分下班回家後即將該
    車停放在該處，之後未再使用該車，且該處7 、80公分處有
    1 座其家人所有之金爐，該金爐包括腳、煙管部分，整體共
    約2 公尺高，腳部分約3 、40公分，只有在拜拜或特別節日
    時才燃燒金紙，該日並未有燃燒金紙等語（見原審法院93年
    11月23日審理筆錄），故由證人甲○○所證，該日該座金爐
    並無燃燒金紙情事；又觀諸上開監視錄影光碟片，該座金爐
    並無任何火光或餘燼產生之情形核與證人甲○○所證相符；
    且參以該座金爐整體有2 公尺高，金爐腳部亦有3 至40 公
    分高，均高於該自小客車車頭下方位置之高度，核與上開高
    雄市政府消防局火災原因調查報告表研判之起火點係在車牌
    號碼YH-8163 號自小客車車頭下方處之高度，顯有不符，故
    由卷內事證，顯見證人甲○○所證，與事實相符，堪予採信
    。基此，本件尚無足認本件起火點係由該座金爐引燃起火沿
    燒至上開自小客車之情事。故被告辯稱：可能係金爐燃燒引
    起火所致云云，不足採信。
  (五)觀諸起火點係位在高雄市前鎮區○○○路162 巷48號前方之
    當時停放該處之被害人甲○○所有車牌號碼YH-8163 號自小
    客車車頭下方，該處起火燃燒並延燒至該車車頭，未有爆炸
    或促燃劑閃燃發出火光現象；復參諸當時監視錄影設備所攝
    得之光碟片，自被告在該處放置該袋塑膠袋至該處起火沿燒
    至車子期間，該處並無其他人車經過，僅有被告手持1 袋塑
    膠袋行走至該處且放置地上，隨後不久該處即起火燃燒；衡
    諸以點火方式引燃該車下方之該袋塑膠袋起火延燒至該車車
    頭燃燒所需時間與「一般火災燃燒時間與溫度關係圖」，恰
    相吻合，又該車靜止多時，並無其他自燃條件；且如前所述
    ，並無足認本件起火點係由該座金爐引燃沿燒至上開自小客
    車之情事諸情以觀，則本件既無自燃條件，該處不可能自燃
    起火，足見係被告於上開自小客車車頭前方放置1 包塑膠袋
    後，始自該處起火燃燒。則依此情，本件起火燃燒應係被告
    所為，其係先在上開自小客車車頭前下方放置1 包內裝有非
    屬汽油類，係一般可燃物之塑膠袋，再以不明之方式將之點
    燃，導致該可燃物經引燃後即起火燃燒，復繼續擴散而延燒
    ，而由上開自小客車車頭下方起火再向上延燒至明。
  (五)復依卷附翻拍及現場照片所示，本件案發時，證人甲○○之
    上開自小客車係停放在高雄市前鎮區○○○路162 巷48號對
    面，前後均停有其他車輛及擺放物品，附近亦有其他建築物
    ；而上開研判之該起火點處，即位在該巷48號前方之上開自
    小客車下方，顯見起火點處鄰近該處之其他車輛、物品及建
    築物。再依火災現場照片所示，被告引燃起火延燒至車牌號
    碼YH-8163 號自小客車，該車有車前頭保險桿、車頭外殼、
    車頭引擎等被燒燬，有前開高雄市政府消防局火災原因調查
    報告書及照片在卷可參（見偵查卷第30至56頁、原審法院卷
    ），足見經被告點火燃燒延燒上開自小客車後，該車車頭前
    方，包括前方引擎蓋下之機件遭燃燒嚴重，足認已達喪失車
    輛效用之程度。故此，被告引燃該袋可燃物放火，確有致生
    公共危險可能，且確實造成該自小客車車前半部遭燒燬，致
    該車已不堪用。
  (六)綜上所，本案事證已明確，被告所辯，顯係卸責之詞，殊
    無足採，其犯行洵堪認定。
三、按刑法第175 條第1 項所定放火燒燬同法第173 條、第174
    條以外之他人所有之物，致生公共危險罪，其所謂「公共危
    險」，只需有發生實害之蓋然性為已足，並不以已發生實質
    損害為必要。本案被告放火所在，係在上開自小客車車頭下
    方，而該車雖係停放在建築物對面處（高雄市前鎮區○○○
    路162 巷48號前），但觀以該處係車輛停放之公園周圍，亦
    係人車往來之巷道，自已生人車往來之公共危險，附近且有
    車輛、物品及建築物；幸經消防單位及時趕到加以控制，而
    未釀成更大災情，亦即被告於放火後，如未及時撲滅火勢，
    即有延燒及鄰近之其他車輛、物品甚或建築物，以及傷及路
    過民眾之可能，客觀上自具有危險性，已致生公共危險。核
    被告所為，係犯刑法第175 條第1 項之放火燒燬住宅等以外
    之他人所有物罪。至被告放火行為雖亦致他人汽車毀損而該
    當於刑法第354 條之毀損罪構成要件，惟依最高法院第29年
    上字第2388號及79年台上字第1471號判例意旨觀之，兩罪應
    屬法條競合之特別關係，依刑法第175 條第1 項規定處斷，
    即能充分評價其行為之不法內涵，無庸再論以屬於概括構成
    要件之毀損罪，是核被告所為，係犯刑法第175 條第1 項公
    共危險罪，不另成立毀損罪。
四、原審據以論罪科刑，固非無見。惟被告所持有之物，應係內
    裝有非屬汽油類，係一般可燃物之塑膠袋，此從卷附高雄市
    政府消防局火災原因調查報告表內載「該處未檢出汽油類促
    燃劑成分，係一般性燃燒（該袋可燃物經燃燒後留有層疊紙
    質殘跡跡證）」可得而知，原判決認係裝有汽油溶劑，其事
    實之認定尚有未洽。被告上訴意旨，仍執前詞，否認犯罪，
    指摘原判決不當，雖無理由，但原判決既有上開可議之處，
    自仍應由本院將原判決撤銷改判。爰審酌被告僅因心情不佳
    ，即無故放火，且於夜間以汽油燃燒他人之汽車，若生事故
    ，未即時察覺，有造成重大災害之可能，所生危害非輕；又
    造成燒燬甲○○所有之自小客車，而生人車往來之公共危險
    ，尤其造成居住附近民眾嚴重驚恐，惡性極為重大；再犯罪
    後飾詞卸責，亟圖脫免罪責，迄今未與賠償被害人之損害，
    稍彌補其損失，犯罪後態度不佳等一切情狀，量處如主文第
    2 項所示之刑。
據上論結，應依刑事訴訟法第369 條第1 項前段、第364 條、第
299 條第1 項前段，刑法第175 條第1 項，判決如主文。
本案經檢察官張金塗到庭執行職務。
中　　華　　民　　國　　94　　年　　4 　　月　　14　　日
                  刑事第九庭    審判長法  官 張明松
                                      法  官 郭玫利
                                      法  官 任森銓
以上正本證明與原本無異。
如不服本判決應於收受本判決後10日內向本院提出上訴書狀，其
未敘述上訴理由者，並得於提起上訴後10日內向本院補提理由書
狀（均須按他造當事人之人數附繕本）「切勿逕送上級法院」。
中　　華　　民　　國　　94　　年　　4 　　月　　14　　日
　　　　　　　　　　　　　　　　　　　書記官 蘇恒仁
附錄本判決論罪科刑法條：
中華民國刑法第175條
(放 火燒燬住宅等以外之物罪)放 火燒燬前2 條以外之他人所有
物，致生公共危險者，處1 年以上7 年以下有期徒刑。
放火燒燬前2 條以外之自己所有物，致生公共危險者，處3 年以
下有期徒刑。
失火燒燬前2 條以外之物，致生公共危險者，處拘役或300 元以
下罰金。
